【裁判字號】    99,台上,3648
【裁判日期】    990610
【裁判案由】    妨害性自主
【裁判全文】
最高法院刑事判決            九十九年度台上字第三六四八號
上  訴  人  台灣高等法院檢察署檢察官
被      告  甲○○
上列上訴人因被告妨害性自主案件，不服台灣高等法院中華民國
九十七年六月十八日第二審判決（九十六年度上訴字第五一七八
號，起訴案號：台灣板橋地方法院檢察署九十六年度偵字第二四
四四號），提起上訴，本院判決如下：
    主  文
上訴駁回。
    理  由
按刑事訴訟法第三百七十七條規定，上訴於第三審法院，非以判
決違背法令為理由，不得為之。是提起第三審上訴，應以原判決
違背法令為理由，係屬法定要件。如果上訴理由書狀並未依據卷
內訴訟資料，具體指摘原判決不適用何種法則或如何適用不當，
或所指摘原判決違法情事，顯與法律規定得為第三審上訴理由之
違法情形不相適合時，均應認其上訴為違背法律上之程式，予以
駁回。本件原判決以公訴意旨略以：被告甲○○為營業小客車（
計程車）司機，於民國○十○年十二月十七日凌晨六時三十分許
，駕駛○○○－ＮＴ之營業用小客車，在○○縣○○市○○路與
○○路口，搭載酒醉之Ａ女（姓名年籍詳卷）及Ｂ女（姓名年籍
詳卷），詎被告見Ａ、Ｂ二女均酒醉後意識不清，行動無法自主
，相類似於心神喪失之不能及不知抗拒之情形下，即於同日上午
七時十分許，將Ａ、Ｂ二女載至○○縣○○市○○○街二八九－
一號○○汽車旅館（下稱○○旅館）入住第一一一號房，以手指
插入Ａ、Ｂ女陰道，及以舌頭舔入Ｂ女陰道方式，分別與二女為
性交，因認被告涉犯刑法第二百二十五條第一項之乘機性交罪嫌
等語。經審理結果，認不能證明被告犯罪，因而維持第一審諭知
被告無罪之判決，駁回檢察官在第二審之上訴，已依據卷內資料
詳予說明其證據取捨及判斷之理由。從形式上觀察，原判決並無
足以影響判決結果之違法情形存在。檢察官上訴意旨略以：(一)Ａ
女、Ｂ女於案發十小時後，酒測值仍達０．二五及０．一一，足
見二人指稱案發時酒醉意識不清屬實。而Ａ女、Ｂ女於描述案發
經過細節雖有歧異，然Ａ女於警詢、偵查中及第一審指證，就「
坐上計程車後精神意識不清，之後清醒時已在汽車旅館」、「被
侵害時精神狀況昏昏沈沈，但清楚發生什麼事」、「醒來時發現
下體會痛，下體感覺有東西，當時還昏昏沈沈的，立刻問被告你
在幹嗎？又昏昏沈沈的睡著」、「被告離去後又回來，我罵他幹
嘛又回來，後來他就走了」、「當天上計程車及如何進入賓館沒
有印象」；與Ｂ女於警詢、偵查及第一審之指證，就「被性侵害
時沒有意識」、「醒來之後下半身沒有穿褲子，也覺得下體疼痛
」、「案發這段期間，隱約有聽到我朋友罵被告，叫被告趕快走
」等基本事實之陳述，均屬一致。原判決徒以細節歧異，即不採
Ａ女、Ｂ女之指述，自有違背證據法則。(二)被告於警詢及偵查中
辯稱：住宿旅館房間費新台幣（下同）八百元係由其支付，Ａ女
、Ｂ女合意從事３Ｐ性行為抵償車資云云。然Ａ女、Ｂ女於搭乘
被告計程車之際，已屬酒醉意識不清之狀態，如何能與被告達成
性交之合意？且經原審勘驗○○旅館之監視錄影帶結果，旅館費
用係由Ａ女支付，倘被告所辯Ａ女、Ｂ女與其合意性交屬實，理
應由被告支付旅館費用，方符情理。況Ａ女、Ｂ女既攜有金錢並
支付旅館費用，又何須以性交抵償車資？原判決認被告不成立乘
機性交犯行，顯有違背論理法則。(三)被告於警詢、偵查中及第一
審羈押訊問時，均辯稱僅有與Ａ女合意發生性關係，並無碰觸或
與Ｂ女發生性關係。迨經檢察官提示內政部警政署刑事警察局鑑
驗書檢驗結果，被害人Ｂ女陰道棉棒有被告之ＤＮＡ反應，被告
始坦承有以手指插入及舌頭伸舔Ｂ女之陰道。如Ａ女、Ｂ女合意
與被告從事３Ｐ性行為，被告何須隱瞞對Ｂ女性侵之事實？足見
被告否認犯行為不實，原判決未說明上開不利被告之證據，何以
不足以證明被告犯罪，逕為被告有利之認定，有判決理由不備之
違法等語。按(一)取捨證據及證據證明力之判斷，乃事實審法院職
權之行使，其對證據取捨及證明力之判斷，苟係基於吾人日常生
活之經驗，未違背客觀上應認為確實之定則，並已敘述其何以為
此一判斷之理由者，即不能任意指為違法。查原判決說明：綜觀
Ａ女警詢、偵查及第一審所述，Ａ女在○○旅館醒來發現被告為
性侵行為時，既能大聲喊叫質問被告，自不可能再次昏睡。而經
第一審勘驗○○旅館監視錄影帶結果，Ａ女坦承搭乘被告計程車
時係坐於後座，然於進入○○旅館時，已換至前座，且其於車內
至後座拿取皮包係為繳交住宿費用，足見Ａ女當時意識清醒。雖
Ａ女指稱當時不知如何走進旅館內床邊，倘若屬實，應係被告強
行使二女進入房間內。然依卷附○○旅館樓梯及房間照片所示，
該處所上下樓梯及房間均極為狹窄，被告自不可能同時強拉二人
進入房間。Ａ女此部分所指，殊與常情不合。況Ａ女於案發時既
屬清醒，倘被告在房間內對Ｂ女為性交，Ａ女勢能清楚目睹。然
Ａ女卻始終未能具體陳述被告究係如何對Ｂ女為性交，亦與常情
有違。又依Ｂ女於警詢、偵查中、第一審所述，其於○○○ＫＴ
Ｖ唱歌時，已因睡著失去意識，迄至○○旅館內始經Ａ女叫醒，
且就如何搭上被告計程車及於○○旅館內發生何事均不知情。然
依Ｂ女於第一審證稱：警詢、偵查中指稱聽到Ａ女跟人吵架，問
「你為什麼還回來」，是實在，那時候我有翻身，聽到有人一直
講話，Ａ女語氣、態度很兇，一直在罵人，可是聽得不是很清楚
，因為我意識不清云云。則Ｂ女於○○旅館時，既能聽到Ａ女談
話之語氣、態度，甚且連自身翻身之動作均能清楚記憶，顯非處
於無意識之狀態。Ｂ女指證係於意識不清下遭被告性侵，自有可
疑。按Ａ女、Ｂ女所為指證，既均有瑕疵，卷內亦無其他證據足
證Ａ女、Ｂ女所指確與事實相符，自不能據以認定被告有對二人
乘機性交之犯行。原判決此部分所為論敘，核與經驗、論理法則
無違，要屬原審採證認事職權之適法行使，自無上訴意旨(一)(二)所
指之違背證據法則。(二)被告否認犯罪事實所持之辯解，縱屬不能
成立，仍非有積極證據足以證明其犯罪行為，不能遽為有罪之認
定。
本件被告於警詢、偵查中先辯稱僅與Ａ女性交，迨經檢察官提示
檢驗結果，顯示Ｂ女陰道亦有被告ＤＮＡ反應，被告始改稱亦有
與Ｂ女性交，固屬實情。然卷內既無證據證明被告有對Ａ女、Ｂ
女乘機性交之犯行，自不得以被告所辯僅對Ａ女性交或係由其支
付旅館費用為不實，即為被告有罪之認定。上訴意旨(三)所指，尚
非適法之上訴第三審理由。原判決已說明本件公訴人所舉之證據
，不足以使法院形成被告有乘機強制性交犯行之心證，因認被告
犯罪尚屬不能證明，而為無罪之諭知，經核於法並無不合，亦無
上訴意旨所指之違背法令。檢察官上訴意旨置原判決所為明確論
斷於不顧，對原審調查、取捨證據及證據證明力判斷之審判職權
行使，任憑己見加以指摘，或就同一證據資料為相異之評價，或
就不影響於判決本旨之事項再為事實上之爭辯，均難謂為適法之
第三審上訴理由。應認檢察官之上訴違背法律上之程式，予以駁
回。
據上論結，應依刑事訴訟法第三百九十五條前段，判決如主文。
中    華    民    國  九十九  年    六    月    十    日
                      最高法院刑事第十二庭
                          審判長法官  黃  一  鑫
                                法官  張  春  福
                                法官  林  勤  純
                                法官  李  錦  樑
                                法官  陳  國  文
本件正本證明與原本無異
                                      書  記  官
中    華    民    國  九十九  年    六    月   十八   日
                                                      K

司法院資訊處製作；財團法人民間司法改革基金會備份。
